臺灣臺北地方法院民事判決　九十年度重訴字第二五五三號
　　原　　　告　北航旅行社股份有限公司
　　法定代理人　甲○○
　　被　　　告　乙○○
　　　　　　　　丙○○○
右當事人間請求損害賠償事件，本院判決如左：
    主    文
被告乙○○應給付原告新台幣陸佰貳拾萬貳仟貳佰捌拾捌元，及自民國八十九年五
月二日起至清償日止按年息百分之五計算之利息。
原告其餘之訴駁回。
訴訟費用由被告乙○○負擔十分之八，餘由原告負擔。
本判決第一項於原告以新台幣貳佰零柒萬元供擔保後，得假執行。
原告其餘假執行之聲請駁回。
    事    實
甲、原告方面：
壹、聲明：
一、被告應連帶給付原告新台幣（下同）一百萬元，及自民國八十九年五月二日起至
    清償日止按年息百分之五計算之利息。
二、被告乙○○應再給付原告五百二十三萬二千二百八十八元，及自八十九年五月二
    日起至清償日止，按年息百分之五計算之利息。
三、原告願供擔保請准宣告假執行。
貳、陳述：
一、緣被告乙○○於民國八十七年九月二十一日起任職原告公司，擔任直課部業務主
    管，負責旅遊開發及收取客戶應收帳款等業務，詎乙○○任職期間未善盡其責，
    反利用職務之便連續侵占原告公司款項達六百二十三萬二千二百八十八元，乙○
    ○於刑事偵查程序中曾與原告對帳，乙○○承認侵占款項為六百零一萬三千五百
    五十八元，茲將原告及乙○○主張金額分述如下：
（一）乙○○於八十八年一月至八十九年四月期間，先申請原告代客戶墊付費用，而
      乙○○於代墊明細表所填寫之客戶名稱，其中有乙○○虛偽捏造者，而真有其
      人者，客戶於原告代墊費用後，有將費用交予乙○○，惟乙○○未將費用交還
      原告而侵占入已，其名稱為虛偽者，乙○○則將原告支付代墊款侵占入己，依
      原告內部作業方式可分為有刷帳單及未刷帳單二部分：
     １、未刷帳單部分：雙方確認金額為二百零九萬一千七百四十元。
     ２、有刷帳單部分：
       I、八十八年度：
           原告主張：一百九十八萬五千五百六十一元。
           乙○○主張：一百七十五萬七千六百二十一元。
           惟案發當時，原告原統計金額為二百六十二萬七千零一元，經與乙○○
           對帳確認後金額為一百九十八萬五千五百六十一元，有乙○○於統計表
           簽署之「0000000」可稽，原告以此請求自屬有據。
       ２、八十九年度：雙方確認金額為一百八十三萬零三百六十四元。
（二）乙○○於八十九年二月二十二日至八十九年四月十四日間，先申請原告代客戶
      墊付費用購買機票及車票，客戶於原告代墊後將費用交予乙○○，乙○○將之
      侵占入己，雙方確認金額為十一萬零四百零三元。
（三）乙○○利用大華旅行社有限公司及旅客林俊邦向原告申請辦理退團退機票機會
      ，向原告申請支票退款，詎乙○○未將支票交付客戶，而將支票交其男友吳嘉
      偉提領兌現，雙方確認金額為二十一萬四千二百二十元。
二、查乙○○行為已構成業務侵占罪，台灣台北地方法院檢察署提起公訴，原告自得
    依民法第一百八十四條侵權行為規定請求乙○○賠償損害。另被告丙○○○因同
    意擔任乙○○之連帶保證人，保證乙○○在原告公司任職期間，恪遵原告公司所
    訂定之辦事規則，如違犯辦事規則，或侵占財物、貸款、失職、疏忽或其他不法
    行為，致原告蒙受財物掛失時，丙○○○願負完全賠償責任，並放棄先訴抗辯權
    ．．．本連帶保證書保證期間，按照公司所訂連帶保證規約辦理。原告自得依連
    帶保證責任訴請丙○○○連帶賠償。
三、按「因回復原狀而應給付金錢者，自損害發生時起，加給利息。」，民法第二百
    十三條定有明文。因乙○○係連續侵占，為求簡便，茲以乙○○書立自白書承認
    犯罪之日期即八十九年五月二日作為原告為求利息起算日。
四、保證書係被告乙○○於八十七年九月二十一日至原告公司任職後在任職期間交付
    ，被告丙○○○雖辯稱保證書係假警察叫其填寫云云，並非事實，茲敘明如後：
（一）依原告公司規定，凡到職之人員於到職時皆須繳交新進人員履歷表、任用報到
      通知書及保證書，且因原告公司之薪資發放方式係以轉帳方式為之，而因員工
      薪資均記載於任用通知書上，故原告法定代理人於發放員工薪資時，皆會檢視
      員工應繳之履歷表、任用通知書及保證書是否齊備，若齊備則發放薪資，若不
      齊備則會詢問員工之主管是否發放，若主管表示可以先發放，亦會發放薪資，
      惟會請主管要求員工繳齊文件，故原告公司員工於任職期間皆須且會繳齊前揭
      文件，此參照原告公司人事職員李吳貞延於八十九年八月二十九日檢察官偵訊
      時證稱：其本人有繳納保證書，且就其所知，應該沒有未繳保證書之情形等情
      ；被告乙○○主管劉漢傑於同年九月四日偵訊證稱：其本人有繳保證書等情，
      足證原告公司職員於任職期間均須繳納保證書。
（二）關於保證書形式要件，雖然原告規定須尋找二位保證人，且由保證人於保證書
      簽章，繳交保證人身分證影本，但實際上執行時並未如此嚴格要求，故員工所
      繳交保證書形式要件未符合原告規定，原告仍會接受，此觀員工沈秋妙、劉秋
      燕、臧藹玲所繳交保證書均未填載日期，且劉秋燕之保證人僅有一人，另臧藹
      玲並未附保證人身分證影本，即足證明原告就保證書形式要件並未嚴格要求。
（三）關於被告乙○○之履歷表、任用報到通知書及保證書，均係被告乙○○於八十
      七年九月二十一日至原告公司任職後在任職期間所繳交，雖然被告乙○○以保
      證書上「乙○○」係以橡皮章蓋立，其年籍未填寫，保證人僅有一人，保證書
      未填載日期等情主張保證書非渠於任職期間交付，然查，原告就保證書形式要
      件並未嚴格要求業已敘明如前，且保證書係由員工繳回公司，故關於保證書究
      竟如何填寫？是否確實由保證人簽章？原告均無從得知，是縱然保證書形式要
      件有何缺漏，亦係員工或保證人填寫時缺漏，尚難據此推論保證書非被告乙○
      ○於任職期間交付，尤其被告乙○○於八十九年八月十一日偵訊陳稱：「八十
      七年九月二十一日再進公司，公司有給我保證書及到職資料，我都沒有填」。
      然實際上被告乙○○確實有填寫並繳交任用報到書，足證被告乙○○陳述內容
      均非事實。
（四）被告丙○○○及其先生亦即賀志剛於檢察官偵訊時問及所填寫文件為何，渠二
      人皆無法明確說明，然查，若其果真有填寫文件，則二人既非目不識丁之人，
      當無不知所簽文件內容之理，雖渠復稱是假警察將文件內容蓋住云云，依一般
      經驗法則，一般人若非知悉文件內容，絕不可能於文件簽名，且原告曾就乙○
      ○侵占款項，曾就其中一百萬元聲請法院就被告丙○○○之財產假扣押，丙○
      ○○於執行時稱乙○○於八十年間任職洋洋公司即曾與洋洋公司發生糾紛，渠
      為替乙○○解決糾紛將房地設定予洋洋公司之負責人，丙○○○既有設定房地
      之經驗，其焉有不探究文件內容即簽名之可能，尤其法院曾命丙○○○簽名，
      其尚且推託，益見其謹慎，尤其丙○○○、賀志剛陳稱二人皆有於同一紙簽名
      ，然保證書上僅有丙○○○之簽名，故其陳稱顯非真實。又據派出所製作「受
      理各類案件紀錄表」記載經查訪左鄰右舍均稱該時段未有穿警察制服之人出入
      。
（五）訴訟代理人之職員李桂香於八十九年九月十四日於檢察官偵訊時證稱「我確定
      在五月份就有看到丙○○○的保證書」。足證保證書在八十九年五月中旬前即
      已存在。則縱丙○○○於八十九年六月十五日簽署文件，絕非保證書。
參、證據：提出原告直課部銷售統計表、侵占金額明細表、丙○○○保證書、乙○○
    自白書、台灣台北地方法院檢察署九十年度偵字第五八九七號不起訴處分書、任
    用報到通知書、新進人員履歷表、派出所製作受理各類案件紀錄表等影本為證。
乙、被告方面：
Ａ、被告乙○○部分：
壹、聲明：請求駁回原告之訴及其假執行之聲請。
貳、陳述：
一、對於原告主張其個人部分自認有侵占六百二十三萬二千二百八十八元。
二、新進人員履歷表與任用報到通知單是我寫的，但第三張丙○○○的保證書，我沒
    有提出，我從八十七年九月二十一日去應徵起都沒有提供過保證書，原告雖然有
    提出三張的資料給我，我繳交了上開兩張後，保證書一直放在我辦公桌的電腦上
    面，還沒有找保證人，所以還沒有繳，我也從未回老家找我父母當保證人。
三、我沒有繳保證書，且保證書中我的名字也是蓋章的，我的籍貫與年齡都沒有填載
    ，若我有繳交給公司，公司一定會要我補寫，公司要求要找兩個保證人，但保證
    書中只有我母親一位，根本不符合公司要求，若是我回家請我母親保證的話，我
    可以請我母親蓋章，何須蓋指印，要兩個保證人我可以找我家中的所有成年人，
    有父母、兄弟姊妹。
四、我做的我承認，我媽不識字、我父親重聽，而且已經七、八十歲了。
Ｂ、被告丙○○○部分：
壹、聲明：請求駁回原告之訴及其假執行之聲請。
貳、陳述：
一、我沒有為被告乙○○擔任保證人，保證書上「丙○○○」名字是我寫的，章是警
    察要我蓋的，但我不識字只會看我的名字，上面的身分證字號、年齡、籍貫都是
    我先生寫的。
二、我從未幫被告乙○○作過保證人，十年前她在洋洋旅行社也犯過這樣的侵占事情
    ，我為了女兒，曾經事後將房子設定給洋洋旅行社，所以我不會為她作保。
參、證據：聲請訊問證人賀至剛。
丙、本院依職權調取台灣台北地方法院檢察署九十年度偵字第五八九七號偵查卷宗。
    理　　由
一、原告主張被告乙○○於八十七年九月二十一日起任職原告公司，擔任直課部業務
    主管，負責旅遊開發及收取客戶應收帳款等業務，詎被告乙○○任職期間未善盡
    其責，反利用職務之便連續侵占原告公司款項達六百二十三萬二千二百八十八元
    ，另被告丙○○○因同意擔任乙○○之連帶保證人，為此基於侵權行為及連帶保
    證請求被告乙○○、丙○○○損害賠償如聲明所示金額等語。
二、被告乙○○對於原告主張事實自認。被告丙○○○則以未擔任乙○○保證人等情
    資為抗辯。
三、原告主張被告乙○○任職原告公司，被告乙○○任職時繳交新進人員履歷表、任
    職報到通知書；任職期間侵占款項達六百二十三萬二千二百八十八元；被告丙○
    ○○於保證書上簽名之事實，已據其提出原告直課部銷售統計表、侵占金額明細
    表、丙○○○保證書、乙○○自白書、任用報到通知書、新進人員履歷表等影本
    為證。復為被告乙○○自認、被告丙○○○所不爭執，堪信為真實。茲兩造所爭
    執者為被告丙○○○有無擔任被告乙○○保證人，應否負連帶保證人責任？
四、按當事人主張有利於己之事實者，就其事實有舉證之責任。民事訴訟法第二百七
    十七條定有明文。又請求履行債務之訴，除被告自認原告所主張債權發生原因之
    事實外，應先由原告就其主張此項事實，負舉證之責任，必須證明其為真實後，
    被告於其抗辯事實，始應負證明之責任，此為舉證責任分擔之原則。民事訴訟如
    係由原告主張權利者，應先由原告負舉證之責，若原告先不能舉證，以證實自己
    主張之事實為真實，則被告就其抗辯事實即令不能舉證，或其所舉證據尚有疵累
    ，亦應駁回原告之請求。最高法院四十三年台上字第三七七號、十七年上字第九
    一七號分別著有判例。查原告主張被告丙○○○同意擔任被告乙○○之連帶保證
    人，固舉證人李吳貞延、劉漢傑、李桂香於檢察官偵訊時證詞，及提出被告丙○
    ○○保證書影本為證。惟查：
（一）被告乙○○陳稱：保證書一直放在我辦公桌的電腦上面，還沒有找保證人，所
      以還沒有繳，我也從未回老家找我父母當保證人。我沒有繳保證書，且保證書
      中我的名字也是蓋章的，我的籍貫與年齡都沒有填載，若我有繳交給公司，公
      司一定會要我補寫，公司要求要找兩個保證人，但保證書中只有我母親一位，
      根本不符合公司要求，若是我回家請我母親保證的話，我可以請我母親蓋章，
      何須蓋指印，要兩個保證人我可以找我家中的所有成年人，有父母、兄弟姊妹
      。我媽不識字、我父親重聽，都已經七、八十歲了等語。被告丙○○○陳稱：
      我沒有為被告乙○○擔任保證人，保證書上「丙○○○」名字是我寫的，章是
      警察要我蓋的，但我不識字只會看我的名字，上面的身分證字號、年齡、籍貫
      都是我先生寫的。我從未幫被告乙○○作過保證人，十年前她在洋洋旅行社也
      犯過這樣的侵占事情，我為了女兒，曾經事後將房子設定給洋洋旅行社，所以
      我不會為她作保等語。證人賀志剛證稱：有一個人說他是新來的管區，要我們
      簽名、蓋章，我太太不識字，我太太的身分證字號、住址、年齡、籍貫是我寫
      的，只有名字不是我簽的，我寫了兩張，一張是我的、一張是我太太的，我簽
      名的時候是簽一個直的、一個橫的（我指的是我自己簽的那一張），我太太也
      有簽一張，上面的資料除了簽名外都是我幫她寫的，後來我覺得不對勁，八十
      九年六月十五日有到瑞芳鎮水湳洞派出所去報案等語。原告訴訟代理人陳稱因
      為公司的人太多了，被告乙○○是二度回到原告公司，因為隔滿久了，所以到
      公司的人，公司都要求要提出保證書，保證書是在她任職期間內交的等語。綜
      上，被告乙○○抗辯沒有繳交保證書及未邀其母親擔任保證人；被告丙○○○
      抗辯未擔任被告乙○○保證人，且先前為了女兒已經將房地設定抵押不會再作
      保及係被騙始於文件上簽名；證人賀志剛證稱確有被騙情事。原告訴訟代理人
      承認被告乙○○係再次任職原告公司。
（二）被告乙○○繳交新進人員履歷表、任用報到通知書其姓名均由乙○○親自填寫
      ，而保證書姓名「乙○○」卻是用橡皮章蓋上；前二份資料均有填寫日期為八
      十七年九月二十一日，保證書則未記載；前二份資料填寫相當完整，保證書籍
      貫、年齡、日期均未記載、保證人為二人均是丙○○○一人簽名且蓋手印，填
      寫資料缺漏甚多。
（三）原告雖主張其公司對於保證書形式要件並未嚴格要求，縱依其所提其他員工保
      證書亦記載相當完整或附上身分證影本，然被告丙○○○之保證書卻不相同。
      又一般職務保證會要求對保或提供身分證明資料或財產資力以確保職務保證效
      果，然本件保證書並未向保證人要求對保，亦未要求保證人提供身分證明以供
      核對。再者：原告主張其法定代理人於發放薪資時均會檢視員工應繳之履歷表
      、任用通知書及保證書是否齊備，若齊備則發放薪資，若不齊備則會詢問員工
      之主管是否發放，若主管表示可以先發放，亦會發放薪資等情，既然如此重視
      ，為何被告丙○○○保證書如此嚴重缺漏而未要求其補齊，以利確保其職務保
      證之效力，以杜爭議，此與原告主張其重視程度豈不相互矛盾？原告既未嚴格
      要求保證書之形式要件，則其職務保證責任落實既有疑問？又如何確保所有員
      工必定繳交保證書？何況被告乙○○係第二次任職原告公司。
（四）原告法定代理人涉嫌妨害自由等案件，現仍由台灣台北地方法院檢察署以九十
      年度偵續字第四三八號偵查中。
      綜上所述，原告既無法舉證以實其說，揆諸上揭說明，尚難認為原告主張為真
      實。
五、從而，原告請求被告乙○○給付六百二十三萬二千二百八十八元，及自八十九年
    五月二日起至清償日止按年息百分之五計算之利息為有理由，應予准許。逾此部
    分請求為無理由，應予駁回。
六、原告陳明願供擔保，聲請宣告假執行，經核原告勝訴部份，合於法律規定，爰酌
    定相當之擔保金額宣告之；原告其餘假執行之聲請，因訴之駁回而失所依據，不
    予准許。
七、結論：原告之訴為一部有理由，一部無理由，依民事訴訟法第七十八條、第七十
    九條但書，第三百九十條第二項判決如主文。
中　　　華　　　民　　　國　　九十一　　年　　　四　　　月　　三十　　　日
　　　　　　　　　　　　　　　　　　　民事第五庭法　　　官　薛中興
右為正本係照原本作成
如對本判決上訴，須於判決送達後廿日內向本院提出上訴狀
中　　　華　　　民　　　國　　九十一　　年　　　四　　　月　　三十　　　日
　　　　　　　　　　　　　　　　　　　　　　　　法院書記官　王宜玲
